【裁判字號】    90,交訴,8
【裁判日期】    900320
【裁判案由】    過失致死等
【裁判全文】
臺灣宜蘭地方法院刑事判決                              九十年度交訴字第八號
    公  訴  人  臺灣宜蘭地方法院檢察署檢察官
    被      告  甲○○
右列被告因過失致死等案件，經檢察官提起公訴（八十九年度偵字第三四九三號），
本院判決如左：
    主  文
甲○○因過失致人於死，處有期徒刑柒月；又駕駛動力交通工具肇事，致人死而逃逸
，處有期徒刑柒月。應執行有期徒刑壹年。緩刑年。
    事  實
一、甲○○於民國八十九年十月二十六日駕駛車牌號碼ＣＫ─二二三九號自用小客車
    ，沿宜蘭縣冬山鄉○○路○段由羅東往蘇澳方向行駛，於同日十七時四十分許，
    行經該路段冬山加油站前，本應注意汽車行進中，駕駛人應注意車前狀況，隨時
    採取必要之安全措施；且汽車行車速度，依標誌之規定，無標誌者，在郊外道路
    時速不得超過六十公里。又依當時天候晴、路面乾燥無缺陷及障礙物，道路型態
    為直路，雖夜間無照明設備，視距受有影響，然依甲○○之智識、能力，茍提高
    注意義務，尚無不能注意之情形，況於此等情狀下本應提高注意程度，竟疏未注
    意，仍以車速約八十五公里之高速超速前行，適黃仁鐘騎乘車牌號碼ＧＹＥ─二
    六八號重型機車正自對向車道旁之冬山加油站駛出，驟然左轉欲進入對向岔路內
    之際，甲○○因車速過快反應不及而撞擊黃仁鐘騎乘之前開重型機車，造成黃仁
    鐘受有頭部挫傷、內出血及右下肢斷裂、睪丸破裂等傷害，經路人報警將黃仁鐘
    送醫急救，仍不治死亡。甲○○於肇事後，並未迅即停車察看或為其他緊急處置
    之舉，反駕車疾速逃離。嗣甲○○於翌日（即八十九年八月二十七日）凌晨二時
    三十分許，在有偵查犯罪職權之機關尚不知何人為肇事者前，主動至宜蘭縣警察
    局羅東分局冬山分駐所向員警坦承上情，自首並接受追訴、裁判。
二、案經甲○○向警自首及宜蘭縣警察局羅東分局報告臺灣宜蘭地方法院檢察署檢察
    官相驗後偵查起訴。
    理  由
一、右開事實，業據被告甲○○自警訊至偵審中均供承不諱，並有道路交通事故調查
    報告表、車禍現場照片二十三張、肇事車輛照片十八幀，及被害人於事發前約七
    分鐘在冬山加油站前加油索取之統一發票一紙在卷可佐。被害人黃仁鐘確係因本
    件車禍受傷死亡，亦經臺灣宜蘭地方法院檢察署檢察官督同法醫相驗屬實，製有
    勘驗筆錄、相驗屍體證明書、驗斷書及相驗照片七幀等附卷足憑。按汽車行駛時
    ，駕駛人應注意車前狀況，並隨時採取必要之安全措施，且行車速度，依標誌之
    規定，無標誌者，在郊外道路時速不得超過六十公里，道路交通安全規則第九十
    四條第三項、第九十三條第一項第一款分別定有明文。再分別參酌卷附道路交通
    事故調查表及現場事故照片可知，本件車禍發生時之係天候晴，路面乾燥且缺陷
    及障礙物，道路型態為直路，雖夜間無照明設備，視距受有影響，然依被告之智
    識、能力，倘提高注意義務，尚無不能注意之情形，況於此等情狀下本應提高注
    意程度，竟疏未注意以致肇事，其未注意車前狀況及超速行車之行為，顯為本件
    車禍之肇事原因。另被害人黃仁鐘於本件交通事故之發生上，或亦同有過失，仍
    無得解免被告之過失責任。又被害人之死亡確係因本件交通事故所致，已如前述
    ，則被告之過失行為與被害人之死亡結果間自具有相當因果關係。另被告就其肇
    事後駕車駛離現場，並未停車查看並採取緊急處置措施之事實，亦於警訊及偵審
  中坦承無訛，核與現場目擊證人羅麗純於警訊中之指陳相互吻合，堪認被告確有
    駕駛動力交通工具肇事後逃逸之事實。總上所述，本件事證明確，被告犯行均堪
    認定。
三、核被告因過失駕車肇事致人於死後逃逸，所為係犯刑法第二百七十六條第一項過
    失致人於死罪及同法第一百八十五條之四之駕駛動力交通工具肇事，致人死而逃
    逸罪。其所犯上開二罪間，犯意各別，行為互異，罪名有間，應分論併罰。又被
    告雖於肇事後旋即逃逸，惟其在有偵查犯罪職權之機關尚未獲知肇事行為人前，
    即於翌日主動親自至宜蘭縣警察局羅東分局冬山分駐所供認犯行，坦承為肇事人
    ，自首並接受追訴、裁判，此據被告供述在卷，並經警於卷附警訊筆錄中載明甚
    詳，足徵本件事實確為被告自首，應依法減輕其刑。審酌刑法增訂第一百八十五
    條之四之駕駛動力交通工具肇事，致人死傷而逃逸罪之立法理由，乃為維護交通
    安全，加強救護，減少被害人死傷，促使駕駛人於肇事後，能對被害人施以即時
    之救護措施，惟被告夜間仍以高速駕車前行，嚴重危害整體用路人之安全，且悖
    離交通安全規則所科負之注意義務以致肇事，整體過失程度匪淺，更於肇事導致
    被害人死亡後，未即下車查看救助，猶疾駛逃離現場，犯罪情節顯屬重大，無視
    立法政策所欲強化之用路安全，本應重罰，然念其犯後坦承犯行，態度良好，前
    無其他不良素行紀錄，品行甚佳，事後旋即與被害人家屬達成民事和解，賠償一
    切損失，此有宜蘭縣冬山鄉調解委員會八九年民調字第九五號調解書在卷可按，
    被害人家屬黃張金蝦亦到庭表示被告事後已盡其全部能力處理本件事故之後續事
    宜，顯見已具悔意，是不願再予追究其刑事責任，望祈給予被告自新機會等一切
    情狀，爰酌情從輕各量處如主文所示之刑，並定其應執行刑，以示懲儆。末查，
    被告未曾受有期徒刑以上刑之宣告，有臺灣高等法院檢察署刑案紀錄簡覆表及臺
    灣高等法院被告全國前案紀錄表各一份存卷可考，其此次係因一時失慎，致罹刑
    典，信其經此偵審程序及科刑之判決，當能知所警惕，而無再犯之虞，本院認其
    宣告之刑以暫不執行為適當，爰併予宣告緩刑三年，用啟自新，並觀後效。
據上論斷，應依刑事訴訟法第二百九十九條第一項前段，刑法第二百七十六條第一項
、第一百八十五條之四、第六十二條前段、第五十一條第五款、第七十四條第一款，
罰金罰鍰提高標準條例第一條前段，判決如主文。
本案經檢察官林  慧到庭執行職務
中      華      民      國      九十      年      三      月    二十    日
                                臺灣宜蘭地方法院交通法庭
                                        法  官  陳  嘉  年
右正本證明與原本無異。
如不服本判決，應於判決送達後十日內，向本院提出上訴狀。（應附繕本）
                                        書記官  詹  玉  惠
中      華      民      國      九十      年      三      月  二十二    日
附錄本案論罪科刑法條全文
中華民國刑法第二百七十六條第一項
因過失致人於死者，處二年以下有期徒刑、拘役或二千元以下罰金。
刑法第一百八十五條之四
駕駛動力交通工具肇事，致人死傷而逃逸者，處六月以上五年以下有期徒刑。


司法院資訊處製作；財團法人民間司法改革基金會備份。
